【裁判字號】    98,消債聲,60
【裁判日期】    980518
【裁判案由】    聲請免責
【裁判全文】
台灣台中地方法院民事裁定            98年度消債聲字第60號
    聲  請  人
    即  債務人  乙○○
                          樓之.
    相  對  人
    即  債權人  寰辰資產管理股份有限公司
    法定代理人  丙○○
    代  理  人  鄧睿凱
    相  對  人
    即  債權人  力興資產管理股份有限公司
                （原「中興商業銀行股份有限公司)」
    法定代理人  甲○○
上列當事人間因消費者債務清理條例事件，債務人聲請清算，經
本院裁定准予清算並同時終止後，本院裁定如下：
    主    文
債務人乙○○應予免責。
    理    由
一、按法院為終止或終結清算程序之裁定確定後，除別有規定外
    ，應以裁定免除債務人之債務，消費者債務清理條例第 132
    條定有明文。又法院裁定開始清算程序後，債務人有薪資、
    執行業務所得或其他固定收入，而普通債權人之分配總額低
    於債務人聲請清算前二年間，可處分所得扣除自己及依法應
    受其扶養者所必要生活費用之數額者，法院應為不免責之裁
    定，但債務人證明經普通債權人全體同意者，不在此限，復
    為同條例第 133條所明定。另債務人有下列各款情形之一者
    ，法院應為不免責之裁定，但債務人證明經普通債權人全體
    同意者，不在此限：一、於七年內曾依破產法或本條例規定
    受免責；二、隱匿、毀損應屬清算財團之財產，或為其他不
    利於債權人之處分；三、捏造債務或承認不真實之債務；四
    、因浪費、賭博或其他投機行為，致財產顯然減少或負擔過
    重之債務，而生開始清算之原因；五、於清算聲請前一年內
    ，已有清算之原因，而隱瞞其事實，使他人與之為交易致生
    損害；六、明知已有清算原因之事實，非基於本人之義務，
    而以特別利於債權人中之一人或數人為目的，提供擔保或消
    滅債務；七、隱匿、毀棄、偽造或變造帳簿或其他會計文件
    之全部或一部，致其財產之狀況不真確；八、故意於財產及
    收入狀況說明書為不實之記載，或有其他故意違反本條例所
    定義務之行為，亦為同條例第134條所明定。
二、經查：
  (一)債務人乙○○聲請消費者債務清理事件，前經本院於98年 3
    月16日以98年度消債清字第31號裁定開始清算程序並同時終
    止清算程序，嗣並經確定在案。
  (二)本件債務人（出血性腦中風）名下之無擔保債務總額｛ 321
    萬6000元，（ 194萬1105元，債務人漏未申報，於本院訊問
    時，始陳述補列），總債務 515萬7105元｝，為房屋拍賣不
    足額之債務，而債務人目前之收入僅約 2萬2228元，需負擔
    家庭生活開銷 1萬6611元，因三名子女收入不穩定僅負擔自
    己生活開銷。債務人之經濟狀況極為拮据，目前僅靠先生詹
    和鐘（重度肢障）津貼收入貼補家用，但先生勞保局每月 1
    萬7000元津貼僅能領取4年（目前已領取約3年多），重度肢
    障無法找工作，也須長期看診之事實，業據提出戶籍謄本、
    債權人清冊、財產及收入狀況說明書、財團法人金融聯合徵
    信中心當事人綜合信用報告--債務清理條例前置協商專用債
    權人清冊、財政部台灣省中區國稅財產歸屬資料清清單、財
    政部台灣省中區國稅局95年、96年度綜合所得稅各類所得資
    料清單（含配偶詹和鐘）、存摺、勞工保險被保險人投保資
    料表、台灣台中地方法院民事執行處91年執字第 33598號通
    知（扣薪執行命令）、台中市政府函、前置協商不成立通知
    書、殘障手冊（債務人與先生詹和鐘二人）、診斷證明書、
    91年度執字第 44893號民事執行卷宗（債權人「中興商業銀
    行股份有限公司」，債務人「詹和鐘、乙○○」，拍賣不動
    產不足額）附卷為證。
  (三)本件經函知全體債權人表示意見，僅債權人寰辰資產管理股
    份有限公司具狀陳稱債務人在財產及收入狀況說明書中所提
    及每年收入約為26萬6734元，加上殘障津貼每月3000元，共
    計30萬2734元，除以12個月後每月收入尚有 2萬5227元，扣
    除每月所支出之費用計 1萬6111元，仍有餘額9116元可償還
    債權人之款項，況且債務人每月須支出房租 1萬3000元，非
    屬強制執行法第 123條所指為維持債務人及其共同生活之親
    屬生活所必需者之費用，債務人可找較小之房子來居住，以
    減低房租開銷等壓力等語。惟，以債務人目前積欠之債務，
    係原房屋貸款，本屬有擔保之債務，嗣房屋均遭拍賣後之不
    足額部分，對此房屋貸款之債務，債權人在初次貸款予債務
    人時，本即評估過房屋之價值，若發生債務人無法繳納本息
    之情形時，可將房屋拍賣用以取償，再予以核貸款項予債務
    人。是若債務人無法正常繳納本息，債權人將房屋予以拍賣
    取償後，縱有不足額部分，僅能認為債權人最初評估有所差
    距，實難苛責予債務人，更何況債務人僅係連帶保證人而已
    ，尚非主債務人。矧，本件債務人目前僅係受僱於台中市政
    府擔任臨時工之工作，每月僅有約 2萬2228元之薪資，惟因
    債務人目前患有出血性腦中風、高血壓性心臟病、十二脂腸
    潰瘍，領有殘障手冊（輕度肢障），而債務人之配偶詹和鐘
    因摔傷造成癱瘓（四肢無力，行動不便，神經功能嚴重受損
    ，終生無法從事工作，日常生活需人照料，參94年 5月10日
    澄清醫院診斷證明書），亦領有殘障手冊（重度肢障），有
    如前述。是本院審酌債務人薪資所得，須負擔家庭生活開支
    ，又須照顧重度殘障癱瘓之配偶（包括醫療費用）之情況，
    認為其所列生活必要支出清單應屬洽當。又債務人所積欠之
    債務之性質，本院亦認為債務人並無投機、奢侈、浪費之行
    為。另債權人力興資產管理股份有限公司 (原「中興商業銀
    行股份有限公司」），經本院函知後，迄未具狀表示意見，
    附予敘明。
三、此外，本件又查無債務人有消費者債務清理條例第 133條前
    段，或第 134條各款所定之情事，依上揭說明，自應依上開
    規定裁定本件債務人免責，爰裁定如主文。
中    華    民    國    98    年    5     月    18    日
                  民事庭法  官  顏世傑
右為正本係照原本作成
如對本裁定抗告應於送達後10日內向本院提出抗告狀，並繳納新
台幣1000元之裁判費。
中    華    民    國    98    年    5     月    18    日
                        書記官  楊媛筑


司法院資訊處製作；財團法人民間司法改革基金會備份。
